---
title: "1. Распределения"
author: "Г. Мороз"
editor_options: 
  chunk_output_type: console
---

```{r setup, include=FALSE}
knitr::opts_chunk$set(message = FALSE, warning = FALSE, comment = "")
options(scipen=999)
ggplot2::theme_set(ggplot2::theme_bw())
```

```{r, message=FALSE}
library(tidyverse)
```

## 1. Распределения в R

В R встроено какое-то количество известных распределений. Все они представлены четырьмя функциями: 

* `d...` (функция плотности, probability density function),
* `p...` (функция распределения, cumulative distribution function) --- интеграл площади под кривой от начала до указанной квантили
* `q...` (обратная функции распределения, inverse cumulative distribution function) --- значение *p*-той квантили распределения
* и `r...` (рандомные числа из заданного распределения).

Рассмотрим все это на примере нормального распределения.


```{r}
data_frame(x = 1:100,
           PDF = dnorm(x = x, mean = 50, sd = 10)) %>% 
  ggplot(aes(x, PDF))+
  geom_point()+
  labs(title = "PDF нормального распределения (μ = 50, sd = 10)")

data_frame(x = 1:100,
           CDF = pnorm(x, mean = 50, sd = 10)) %>% 
  ggplot(aes(x, CDF))+
  geom_point()+
  labs(title = "CDF нормального распределения (μ = 50, sd = 10)")

data_frame(quantiles = seq(0, 1, by = 0.01),
           value = qnorm(quantiles, mean = 50, sd = 10)) %>% 
  ggplot(aes(quantiles, value))+
  geom_point()+
  labs(title = "inverse CDF нормального распределения (μ = 50, sd = 10)")

data_frame(sample = rnorm(100, mean = 50, sd = 10)) %>% 
  ggplot(aes(sample))+
  geom_histogram()+
  labs(title = "выборка нормально распределенных чисел (μ = 50, sd = 10)")
```

Если не использовать `set.seed()`, то результат работы рандомизатора нельзя будет повторить.

#### 1.1

Какое значение имеет 25% квантиль нормального распределения со средним в 20 и стандартным отклонением 90.

```{r, include=FALSE}
qnorm(0.25, mean = 20, sd = 90)
```

<form name="FormOne" onsubmit="return validateFormOne()" method="post">
<input type="text" name="answerOne">
<input type="submit" value="check">
</form>

#### 1.2

Посчитайте z-score для 97% квантили нормально распределенных данных.

```{r, include=FALSE}
qnorm(.97, 0, 1)
```

<form name="FormTwo" onsubmit="return validateFormTwo()" method="post">
<input type="text" name="answerTwo">
<input type="submit" value="check">
</form>

## 2. Дискретные распределения
### 2.1  Биномиальное распределение

Биномиальное распределение --- распределение количетсва успехов эксперементов Бернулли из *n* попыток с вероятностью успеха *p*.

$$P(k | n, p) = \frac{n!}{k!(n-k)!} \times p^k \times (1-p)^{n-k} =  {n \choose k} \times p^k \times (1-p)^{n-k}$$ 
$$ 0 \leq p \leq 1; n, k > 0$$

```{r}
data_frame(x = 0:50,
           density = dbinom(x = x, size = 50, prob = 0.16)) %>% 
  ggplot(aes(x, density))+
  geom_point()+
  geom_line()+
  labs(title = "Биномиальное распределение p = 0.16, n = 50")
```

### 2.2 Геометрическое распределение

Геометрическое распределение --- распределение количетсва эксперементов Бернулли с вероятностью успеха *p* до первого успеха.

$$P(k | p) = (1-p)^k\times p$$
$$k\in\{1, 2, \dots\}$$

```{r}
data_frame(x = 0:50,
           density = dgeom(x = x, prob = 0.16)) %>% 
  ggplot(aes(x, density))+
  geom_point()+
  geom_line()+
  labs(title = "Геометрическое распределение p = 0.16, n = 50")
```

### 2.3 Мультиномиальное распределение

Мультиномиальное распределение --- обобщение биноимального эксперимента на случай *n* независимых испытаний с *k* исходами с вероятностями каждого исхода $p_1, p_2, \dots p_k$.

$$P(x_1, \dots, x_k | n, p_1, \dots p_k) = \frac{n!}{x_1!\times\dots\times x_k!} \times p_1^{x_1}\times\dots\times p_2^{x_k}$$
$$ x_i \in \{0, n\}, i \in \{1, k\}, \sum_{i=1}^kx_i = n $$

Если у нас есть три взаимисключающих исхода V1, V2 и V3 с верятностями $p_1 = 0.4, p_2 = 0.35$ и $p_3 = 0.25$, какова вероятность получить V1 7 раз, V2 3 раза и V3 2 раза?

```{r}
dmultinom(x = c(7, 3, 2), prob = c(0.4, 0.35, 0.25))
```

А как выглядит распределение?

```{r, echo=FALSE}
library(ggtern)
rep(1:10, 3) %>% 
  combn(., 3) %>% 
  t() %>% 
  as.data.frame() %>% 
  rowwise() %>% 
  mutate(multinomial = dmultinom(c(V1, V2, V3), prob = c(0.6, 0.3, 0.1))) %>%
  ggplot(aes(x = V1, y = V2, z = V3, color = multinomial)) +
  coord_tern()+
  geom_point(size = 0.3)+
  scale_color_continuous(low = "grey90", high = "black") +
  scale_L_continuous(labels = c("", "2", "4", "6", "8", "10"))+
  scale_R_continuous(labels = c("", "2", "4", "6", "8", "10"))+
  scale_T_continuous(labels = c("", "2", "4", "6", "8", "10"))+
  labs(title = "Мультиномиальное распределение для трех исходов (0.6, 0.3, 0.1)")+
  theme_bw()
```

```{r, include=FALSE}
theme_set(theme_bw())
```


## 3. Непрерывные распределения
### 3.1 Нормальное распределение

$$P(x) = \frac{1}{\sigma\sqrt{2\pi}}\times e^{-\frac{\left(x-\mu\right)^2}{2\sigma^2}}$$

$$\mu \in \mathbb{R}; \sigma^2 > 0$$

```{r}
data_frame(x = 1:100,
           PDF = dnorm(x = x, mean = 50, sd = 10)) %>% 
  ggplot(aes(x, PDF))+
  geom_point()+
  geom_line()+
  labs(title = "PDF нормального распределения (μ = 50, sd = 10)")
```

### 3.2 Логнормальное распределение

$$P(x) = \frac{1}{\sqrt{x\sigma2\pi}}\times e^{-\frac{\left(\ln(x)-\mu\right)^2}{2\sigma^2}}$$

$$\mu \in \mathbb{R}; \sigma^2 > 0$$

```{r}
data_frame(x = 1:100,
           PDF = dlnorm(x = x, mean = 3, sd = 0.5)) %>% 
  ggplot(aes(x, PDF))+
  geom_point()+
  geom_line()+
  labs(title = "PDF логнормального распределения (μ = 4, sd = 0.5)")
```

### 3.3 Экспоненциальное распределение

$$P(x)= \lambda \times e^{-\lambda x}$$

```{r}
data_frame(x = 1:20,
           PDF = dexp(x = x, rate = 5)) %>% 
  ggplot(aes(x, PDF))+
  geom_point()+
  geom_line()+
  labs(title = "PDF экспоненциального распредления")
```


### 3.4 Унимодальное распределение

```{r}
data_frame(x = 1:20,
           PDF = dunif(x = x, min = 5, max = 10)) %>% 
  ggplot(aes(x, PDF))+
  geom_point()+
  geom_line()+
  labs(title = "PDF унимодального распредления (min = 5, max = 10)")
```

### 3.5 Что еще почитать про распределения?
В интернете много ресурсов, но вот еще есть [вот этот](http://www.math.wm.edu/~leemis/chart/UDR/UDR.html). А [здесь](https://en.wikipedia.org/wiki/Conjugate_prior) можно найти соответсвия распределений и сопряжённым к ним априорных распределений.

## 4. Вероятность vs. функция правдободобия

Предположим что распределение количества согласных в языках мира можно описать нормальным распределением со средним 22, и стандартным отклонением 6:

```{r, echo=FALSE}
data_frame(x = 0:80) %>% 
  ggplot(aes(x)) +
  stat_function(fun = function(x) dnorm(x, 22, 6))+
  labs(title = "Количество согласных в языках мира (фэйк)")
```

Тогда вероятность того, что в выбранных произвольно языках окажется от 23 до 32 согласных равна интегралу нормального распределения в указанном промежутке:

```{r, echo = FALSE}
data_frame(x = 0:80) %>% 
  ggplot(aes(x)) +
  stat_function(fun = function(x) dnorm(x, 22, 6))+
  stat_function(fun = function(x) dnorm(x, 22, 6), 
                xlim = c(23,32), 
                geom = "area",
                fill = "lightblue")+
  labs(title = "Количество согласных в языках мира (фэйк)")
```

$$P\left(X \in (23,\, 32) | X \sim \mathcal{N}(\mu = 22,\, \sigma^{2}=6)\right) = ...$$

```{r}
pnorm(32, mean = 22, sd = 6) - pnorm(23, mean = 22, sd = 6)
```

Когда мы говорим про функцию правдоподобия, то мы уже нашли еще один язык в котором оказалось 33 согласных. Нас интересует, насколько правдоподобна функция нормального распределения со средним 22 и стандартным отклонением 6 при значении переменной 33. Это значение равно функции плотности:

```{r, echo = FALSE}
data_frame(x = 0:80) %>% 
  ggplot(aes(x)) +
  stat_function(fun = function(x) dnorm(x, 22, 6))+
  geom_segment(aes(x = 33, xend = 33, y = 0, yend = dnorm(33, 22, 6)), color = "red")+
  geom_segment(aes(x = 33, xend = 0, y = dnorm(33, 22, 6), yend = dnorm(33, 22, 6)), color = "red",
               arrow = arrow(length = unit(0.03, "npc")))+
  scale_x_continuous(breaks = c(0:4*20, 33))+
  scale_y_continuous(breaks = c(0:3*0.02, round(dnorm(33, 22, 6), 3)))+
  labs(title = "Количество согласных в языках мира (фэйк)")
```

$$L\left(X \sim \mathcal{N}(\mu = 22,\, \sigma^{2}=6)|x = 33\right) = ...$$

```{r}
dnorm(33, 22, 6)
```


В итоге:

* вероятность --- P(data|distribution)
* правдоподобие --- L(distribution|data)

```{r child = 'HW_1.Rmd'}
```

<script>
function validateFormOne() {
    var x = document.forms["FormOne"]["answerOne"].value;
    if (x != "-40.70408") {
        alert("У меня другой ответ...");
        return false;
    } else {
        alert("Да, все правильно");
        return false;
    }
}
function validateFormTwo() {
    var x = document.forms["FormTwo"]["answerTwo"].value;
    if (x != "1.880794") {
        alert("У меня другой ответ...");
        return false;
    } else {
        alert("Да, все правильно");
        return false;
    }
}
</script>