## 2. Conjugate priors

В байесовском подоходе статистический вывод описывается формулой Байеса

$$P(θ|Data) = \frac{P(Data|θ)\times P(θ)}{P(Data)}$$

* $P(Data|θ)$ --- функция правдоподобия (likelihood)
* $P(θ)$ ---  априорная вероятность (prior)
* $P(Data)$ --- данные
* $P(θ|Data)$ --- апостериорная вероятность (posterior)

Мы вернемся к формуле Байеса и байесовскому подходу в следующих лекциях, а сейчас важно обсудить распределения априорной и апостериорной вероятностей. Оба эти распределения --- распределения вероятностей. 

```{r, echo=FALSE}
data_frame(x = 0:80) %>% 
  ggplot(aes(x)) +
  stat_function(fun = function(x) dchisq(x, 22, 6))+
  labs(title = "PDF P(θ)", x = "θ", y = "P(θ)")+
  theme(axis.text.x=element_blank(),
        axis.ticks.x=element_blank(),
        axis.text.y=element_blank(),
        axis.ticks.y=element_blank())
```

Если у нас есть некоторые данные с функцией правдоподобия P(Data|θ), а априорное и апостериорное распределения θ относятся к одному семейству распределений, то данное семейство распредлений называется **сопряжённым априорным распределением** к функции правдоподобия P(Data|θ) (**conjugate prior**).

### 2.1 Бета распределение

```{r}
data_frame(x = seq(0, 1, length.out = 51),
           density = dbeta(x = x, shape1 = 8, shape2 = 42)) %>% 
  ggplot(aes(x, density))+
  geom_point()+
  geom_line()+
  labs(title = "Бета распределение α = 8, β = 42")
```

### 2.2 Нормальное распределение

