---
title: "3. Байесовский вывод"
author: "Г. Мороз"
editor_options: 
  chunk_output_type: console
---

```{r setup, include=FALSE}
knitr::opts_chunk$set(message = FALSE, warning = FALSE, comment = "", fig.width = 9)
ggplot2::theme_set(ggplot2::theme_bw())
library(latex2exp)
```

```{r}
library(tidyverse)
```

## 1. Байесовский вывод

### 1.1 Нотация

В байесовском подоходе статистический вывод описывается формулой Байеса

$$P(θ|Data) = \frac{P(Data|θ)\times P(θ)}{P(Data)}$$

* $P(θ|Data)$ --- апостериорная вероятность (posterior)
* $P(Data|θ)$ --- функция правдоподобия (likelihood)
* $P(θ)$ ---  априорная вероятность (prior)
* $P(Data)$ --- нормализующий делитель

В литературе можно еще встретить такую запись:

$$P(θ|Data) \propto P(Data|θ)\times P(θ)$$


## 2. Категориальные данные 

[В датасете c грибами](https://raw.githubusercontent.com/agricolamz/2019_BayesDan_winter/master/datasets/mushrooms.csv) (взят c [kaggle](https://www.kaggle.com/uciml/mushroom-classification)) представлено следующее распределение по месту обитания:

```{r}
df <- read_csv("https://github.com/agricolamz/2019_BayesDan_winter/blob/master/datasets/mushrooms.csv?raw=true")
df %>% 
  count(class, habitat) %>% 
  group_by(class) %>% 
  mutate(prop = n/sum(n)) %>% 
  ggplot(aes(class, prop, fill = habitat, label = round(prop, 3)))+
  geom_col()+
  geom_text(position = position_stack(vjust = 0.5), color = "white")
```

Мы нашли некоторый новый вид грибов на лужайке (`grasses`). Какой это может быть гриб: съедобный или ядовитый? У нас нет никаких идей, почему бы нам отдать предпочтения той или иной гипотезе, так что будем использовать неинформативное априорное распределение:

```{r}
data_frame(model = c("edible", "poisonous"),
           prior = 0.5,
           likelihood = c(0.335, 0.189),
           product = prior*likelihood,
           posterior = product/sum(product))
```

Вот мы и сделали байесовский апдейт. Теперь апостериорное распределение, которые мы получили на предыдущем шаге, мы можем использовать в новом апдейте. Допустим, мы опять нашли этот же вид гриба, но в этот раз в лесу (`woods`).

```{r}
data_frame(model = c("edible", "poisonous"),
           prior_2 = c(0.639, 0.361),
           likelihood_2 = c(0.447, 0.324),
           product_2 = prior_2*likelihood_2,
           posterior_2 = product_2/sum(product_2))
```

### 2.1
Вашего друга похитили а на почту отправили [датасет](https://raw.githubusercontent.com/agricolamz/2019_BayesDan_winter/master/datasets/weather.csv), в котором записаны данные о погоде из пяти городов. Ваш телефон зазвонил, и друг сказал, что не знает куда его похитили, но за окном легкий дождь (`Rain`). А на следующий день --- сильный дождь (`Rain, Thunderstorm`). Сделайте байесовский апдейт и предположите, в какой город вероятнее всего похитили друга (форма принимает латиницу).

```{r, include=FALSE}
df <- read.csv("https://raw.githubusercontent.com/agricolamz/2019_BayesDan_winter/master/datasets/weather.csv")
df %>%
  count(city, events) %>% 
  group_by(city) %>% 
  mutate(prop = n/sum(n)) %>% 
  ggplot(aes(city, prop, fill = events, label = round(prop, 3)))+
  geom_col()+
  geom_text(position = position_stack(vjust = 0.5), color = "white")

data_frame(model = c("Auckland", "Beijing", "Chicago", "Mumbai", "San Diego"),
           prior_1 = 0.2,
           likelihood_1 = c(0.484, 0, 0.161, 0, 0.29),
           product_1 = prior_1*likelihood_1,
           posterior_1 = product_1/sum(product_1),
           likelihood_2 = c(0.032, 0, 0, 0, 0.065),
           product_2 = posterior_1*likelihood_2,
           posterior_2 = product_2/sum(product_2))
```

<form name="FormOne" onsubmit="return validateFormOne()" method="post">
<input type="text" name="answerOne">
<input type="submit" value="check">
</form><br>

## 3. Биномиальные данные

Биномиальные данные возникают, когда нас интересует доля успехов в какой-то серии эксперементов Бернулли.

### 3.1  Биномиальное распределение

Биномиальное распределение --- распределение количества успехов эксперементов Бернулли из *n* попыток с вероятностью успеха *p*.

$$P(k | n, p) = \frac{n!}{k!(n-k)!} \times p^k \times (1-p)^{n-k} =  {n \choose k} \times p^k \times (1-p)^{n-k}$$ 
$$ 0 \leq p \leq 1; n, k > 0$$

```{r}
data_frame(x = 0:50,
           density = dbinom(x = x, size = 50, prob = 0.16)) %>% 
  ggplot(aes(x, density))+
  geom_point()+
  geom_line()+
  labs(title = "Биномиальное распределение p = 0.16, n = 50")
```

### 3.2 Бета распределение

$$P(x; α, β) = \frac{x^{α-1}\times (1-x)^{β-1}}{B(α, β)}; 0 \leq x \leq 1; α, β > 0$$

Бета функция:

$$Β(α, β) = \frac{Γ(α)\times Γ(β)}{Γ(α+β)} = \frac{(α-1)!(β-1)!}{(α+β-1)!} $$


```{r}
data_frame(x = seq(0, 1, length.out = 100),
           density = dbeta(x = x, shape1 = 8, shape2 = 42)) %>% 
  ggplot(aes(x, density))+
  geom_point()+
  geom_line()+
  labs(title = "Бета распределение α = 8, β = 42")
```

Можно поиграть с разными параметрами:

```{r, eval = FALSE}
shiny::runGitHub("agricolamz/beta_distribution_shiny") 
```

$$\mu = \frac{\alpha}{\alpha+\beta}$$

$$\sigma^2 = \frac{\alpha\times\beta}{(\alpha+\beta)^2\times(\alpha+\beta+1)}$$


### 3.3 Байесовский апдейт биномиальных данных

$$Beta_{post}(\alpha_{post}, \beta_{post}) = Beta(\alpha_{prior}+\alpha_{data}, \beta_{prior}+\beta_{data}),$$
где $Beta$ --- это бета распределение

```{r, eval = FALSE}
shiny::runGitHub("agricolamz/bayes_for_binomial_app") 
```


### 3.3 Байесовский апдейт биномиальных данных: несколько моделей


```{r}
data_frame(x = rep(seq(0, 1, length.out = 100), 6),
           density = c(dbeta(unique(x), shape1 = 8, shape2 = 42),
                       dbeta(unique(x), shape1 = 16, shape2 = 34),
                       dbeta(unique(x), shape1 = 24, shape2 = 26),
                       dbeta(unique(x), shape1 = 8+4, shape2 = 42+16),
                       dbeta(unique(x), shape1 = 16+4, shape2 = 34+16),
                       dbeta(unique(x), shape1 = 24+4, shape2 = 26+16)),
           type = rep(c("prior", "prior", "prior", "posterior", "posterior", "posterior"), each = 100),
           dataset = rep(c("prior: 8, 42", "prior: 16, 34", "prior: 24, 26",
                           "prior: 8, 42", "prior: 16, 34", "prior: 24, 26"), each = 100)) %>% 
  ggplot(aes(x, density, color = type))+
  geom_line()+
  facet_wrap(~dataset)+
  labs(title = "data = 4, 16")
```


### 3.4
В базе данных [Phoible](http://phoible.org/), в которой собраны фонологические инвентари в языках мира. В [датасет](https://raw.githubusercontent.com/agricolamz/2019_BayesDan_winter/master/datasets/phoible_n_consonants.csv) записано три переменных:

* language --- язык;
* consonants --- количество согласных;
* phonemes --- количество фонем.

Посчитайте долю, которую составляет согласные от всего фонологического набора каждого языка и укажите название языка, в котором эта доля максимальна.

```{r, include=FALSE}
df <- read_csv("https://raw.githubusercontent.com/agricolamz/2019_BayesDan_winter/master/datasets/phoible_n_consonants.csv")
df %>% 
  mutate(ratio = consonants/phonemes) ->
  df

df %>% 
  filter(ratio == max(ratio)) %>% 
  select(language)
```

<form name="FormTwo" onsubmit="return validateFormTwo()" method="post">
<input type="text" name="answerTwo">
<input type="submit" value="check">
</form><br>

Проведите байесовский апдейт наблюдений каждого языка, используя в качестве априорного распределения бета распределение с параметрами α = 9.300246, и β = 4.4545. Посчитайте модуль разницы между апостериорной и изначальной долями согласных,  представленных в данных. В ответе укажите язык с наибольшей разницей.

```{r, include=FALSE}
alpha0 <- 9.300246
beta0 <- 4.4545

df %>% 
  mutate(alpha = consonants + alpha0,
         beta = phonemes - consonants + beta0,
         posterior_mean = alpha/(alpha+beta),
         diff = abs(posterior_mean - ratio)) %>% 
  arrange(desc(diff)) %>% 
  select(language)
```

<form name="FormThree" onsubmit="return validateFormThree()" method="post">
<input type="text" name="answerThree">
<input type="submit" value="check">
</form><br>

## 4. Нормальное распределение

Встроенный датасет `ChickWeight` содержит вес цыплят (`weight`) в зависимости от типа диеты (`Diet`). Мы будем анализировать 20-дневных птенцов.

```{r}
ChickWeight %>% 
  filter(Time == 20) ->
  chicks

chicks %>% 
  ggplot(aes(weight))+
  geom_density()
```

Начнем с апостериорных параметров для наблюдений $x_1, ... x_n$ со средним $\mu_{data}$ известной дисперсией $\sigma_{known}^2$


### 4.1 Байесовский апдейт нормального распределения: дискретный вариант

Мы можем рассматривать эту задачу как выбор между несколькими моделями с разными средними:

```{r}
data_frame(x = rep(1:400, 6),
           density = c(dnorm(unique(x), mean = 125, sd = 70),
                       dnorm(unique(x), mean = 150, sd = 70),
                       dnorm(unique(x), mean = 175, sd = 70),
                       dnorm(unique(x), mean = 200, sd = 70),
                       dnorm(unique(x), mean = 225, sd = 70),
                       dnorm(unique(x), mean = 250, sd = 70)),
           dataset = rep(1:6, each = 400)) %>% 
  ggplot(aes(x, density, color = factor(dataset)))+
  geom_line()
```

Дальше мы можем точно так же апдейтить, как мы делали раньше:

```{r}
data_frame(mu = seq(125, 250, by = 25),
           prior = 0.2,
           likelihood = c(prod(dnorm(chicks$weight, mean = 125, sd = 70)),
                          prod(dnorm(chicks$weight, mean = 150, sd = 70)),
                          prod(dnorm(chicks$weight, mean = 175, sd = 70)),
                          prod(dnorm(chicks$weight, mean = 200, sd = 70)),
                          prod(dnorm(chicks$weight, mean = 225, sd = 70)),
                          prod(dnorm(chicks$weight, mean = 250, sd = 70))),
           product = prior*likelihood,
           posterior = product/sum(product)) ->
  results
results
results %>% 
  select(mu, prior, posterior) %>% 
  gather(type, probability, prior:posterior) %>% 
  ggplot(aes(mu, probability, color = type))+
  geom_point()+
  labs(title = "изменение вероятностей для каждой из моделей",
       x = "μ")
```



### 4.2 Байесовский апдейт нормального распределения: непрерывный вариант

Во первых, нам понадобиться некоторая мера, которая называется *точность* (precision):

$$\tau = \frac{1}{\sigma^2}$$

$$\tau_{post} = \tau_{prior} + \tau_{data} \Rightarrow \sigma^2_{post} = \frac{1}{\tau_{post}}$$


$$\mu_{post} = \frac{\mu_{prior} \times \tau_{prior} + \mu_{data} \times \tau_{data}}{\tau_{post}}$$

Так что если нашим априорным распределением мы назовем нормальное распределение со средним около 180 и стандартным отклонением 90, то процесс байсовского апдейта будет выглядеть вот так:

```{r}
sd_prior <- 90 
sd_data <- sd(chicks$weight)
sd_post <- (1/sd_prior+1/sd_data)^(-1)
mean_prior <- 180
mean_data <- mean(chicks$weight)
mean_post <- weighted.mean(c(mean_prior, mean_data), c(1/sd_prior, 1/sd_data))

data_frame(x = rep(1:400, 3),
           density = c(dnorm(unique(x), mean = mean_prior, sd = sd_prior),
                       dnorm(unique(x), mean = mean_data, sd = sd_data),
                       dnorm(unique(x), mean = mean_post, sd = sd_post)),
           dataset = rep(c("prior", "data", "posterior"), each = 400)) %>% 
  ggplot(aes(x, density, color = dataset))+
  geom_line()
```

```{r, eval = FALSE}
shiny::runGitHub("agricolamz/bayes_for_normal_app") 
```

### 4.3

В [датасет](https://raw.githubusercontent.com/agricolamz/2019_BayesDan_winter/master/datasets/urine.csv) записаны данные по исследованию мочи [Andrews, Herzberg 1985]. В переменной `pH` записано значение уровня кислотности. Сделайте байесовский апдейт наблюдаемых данных, используя априорное распределение $\mathcal{N}(\mu = 9, \sigma^2 = 2)$.

Укажите апостериорное стандартное отклонение:

<form name="FormFour" onsubmit="return validateFormFour()" method="post">
<input type="text" name="answerFour">
<input type="submit" value="check">
</form><br>

Укажите апостериорное среднее:

<form name="FormFive" onsubmit="return validateFormFive()" method="post">
<input type="text" name="answerFive">
<input type="submit" value="check">
</form><br>

Попробуйте визуализировать:

```{r, echo = FALSE}
urine <- read_csv("https://raw.githubusercontent.com/agricolamz/2019_BayesDan_winter/master/datasets/urine.csv")

sd_prior <- 2 
sd_data <- sd(urine$ph)
sd_post <- (1/sd_prior+1/sd_data)^(-1)
mean_prior <- 9
mean_data <- mean(urine$ph)
mean_post <- weighted.mean(c(mean_prior, mean_data), c(1/sd_prior, 1/sd_data))

data_frame(x = rep(seq(0, 17, by = 0.1), 3),
           density = c(dnorm(unique(x), mean = mean_prior, sd = sd_prior),
                       dnorm(unique(x), mean = mean_data, sd = sd_data),
                       dnorm(unique(x), mean = mean_post, sd = sd_post)),
           dataset = rep(c("prior", "data", "posterior"), each = 171)) %>% 
  ggplot(aes(x, density, color = dataset))+
  geom_line()
```

<script>
function validateFormOne() {
    var x = document.forms["FormOne"]["answerOne"].value;
    if (x != "San Diego") {
        alert("У меня другой ответ...");
        return false;
    } else {
        alert("Да, все правильно");
        return false;
    }
}
function validateFormTwo() {
    var x = document.forms["FormTwo"]["answerTwo"].value;
    if (x != "Moroccan Arabic") {
        alert("У меня другой ответ...");
        return false;
    } else {
        alert("Да, все правильно");
        return false;
    }
}
function validateFormThree() {
    var x = document.forms["FormThree"]["answerThree"].value;
    if (x != "Karaja") {
        alert("У меня другой ответ...");
        return false;
    } else {
        alert("Да, все правильно");
        return false;
    }
}
function validateFormFour() {
    var x = document.forms["FormFour"]["answerFour"].value;
    if (x != "0.5317367") {
        alert("У меня другой ответ... в нем 7 знаков после запятой");
        return false;
    } else {
        alert("Да, все правильно");
        return false;
    }
}
function validateFormFive() {
    var x = document.forms["FormFive"]["answerFive"].value;
    if (x != "6.818514") {
        alert("У меня другой ответ... в нем 6 знаков после запятой");
        return false;
    } else {
        alert("Да, все правильно");
        return false;
    }
}
</script>
