---
output:
  html_document:
    toc: false
editor_options: 
  chunk_output_type: console
---

## Домашнее задание 1 (до 19.12.2018)
Домашнее задание нужно выполнять в отдельном `rmarkdown` файле. Получившийся файл следует помещать в соответствующую папку в своем репозитории на гитхабе. Более подробные инструкции [см. на этой странице](https://agricolamz.github.io/2018_data_analysis_for_linguists/index.html).

### 1.1
Дан график логнормального распределения со средним 3 и стандартным отклонением 0.5. Используйте функцию `integrate`, чтобы посчитать закрашенную площадь под кривой.

```{r, echo = FALSE}
data <- data_frame(x = 1:100,
                   PDF = dlnorm(x = x, mean = 3, sd = 0.5))
shade <- data_frame(x = 25:50,
                    PDF = dlnorm(x = x, mean = 3, sd = 0.5))
data %>% 
  ggplot(aes(x, PDF))+
  geom_line()+
  geom_area(data = shade, aes(x, PDF), fill = "lightblue")+
  labs(title = "PDF логнормального распределения (μ = 3, sd = 0.5)")
```

### 1.2
Дан график логнормального распределения со средним 3 и стандартным отклонением 0.5. Используйте функцию `integrate`, чтобы посчитать закрашенную площадь под кривой.

```{r, echo = FALSE}
data <- data_frame(x = 1:100,
                   PDF = dlnorm(x = x, mean = 3, sd = 0.5))
shade <- data_frame(x = qlnorm(10:90/100, mean = 3, sd = 0.5),
                    PDF = dlnorm(x = x, mean = 3, sd = 0.5))

data %>% 
  ggplot(aes(x, PDF))+
  geom_line()+
  geom_area(data = shade, aes(x, PDF), fill = "lightblue")+
  geom_vline(xintercept = qlnorm(0.1, mean = 3, sd = 0.5), linetype = 2)+
  geom_vline(xintercept = qlnorm(0.9, mean = 3, sd = 0.5), linetype = 2)+
  labs(title = "PDF логнормального распределения (μ = 3, sd = 0.5)")+
  annotate(geom = "text", y = 0.04, x = c(3, 31), label = c("10%\n квантиль", "90%\n квантиль"), color = "red")
```
