---
title: "Анализ данных для лингвистов"
author: "Г. Мороз"
output:
  html_document:
    toc: false
editor_options: 
  chunk_output_type: console
---

### Общее

Финальная оценка = 0.6 $\times$ накопленная + 0.4 $\times$ экзамен

### Библиотеки:
```{r, message=FALSE}
packageVersion("tidyverse")
packageVersion("brms")
packageVersion("lme4")
```

### Как выполнять домашние задания?
На домашние задания, в которых нужно писать код, отводится 2 недели. Потом я автоматически выгружаю ответы из гитхаба. Ассистент курса --- [Мария Терехина](maria.myslina@gmail.com). Домашние задания у всех общие, однако часто у каждого студента будет свой датасет. Все датасеты будут собраны в [этой папке](https://github.com/agricolamz/2019_data_analysis_for_linguists/tree/master/data/students), где содержатся подпапки для каждого студента (если, Вы не видете Вашей папки, заполните [эту форму](https://goo.gl/forms/ImsaSzpW1krTnRnJ3) и напишите мне).

Домашние задания будут проверятся полуавтоматически, так что пожалуйста:

* создайте репозиторий `2019_hse_data_analysis` (или переименуйте уже существующий);
* добавьте в соответствующую папку файл с решением в формате `hw`, номер домашнего задания, `.Rmd`;
* следуйте паттерну называния подпапок повторяющему [схему в Вашей папке](https://github.com/agricolamz/2019_data_analysis_for_linguists/tree/master/data/students) в репозитории курса;

```{bash, echo = FALSE, comment = ""}
cd /home/agricolamz/work/materials/2019_HSE_b_Data_Analysis_for_linguists/data/answers/creaciond
tree
```

Потом я буду автоматически обкачивать файлы `2019_hse_data_analysis/hw1_distributions/hw1.Rmd` из ваших репозиториев.

* фрагменты кода, посвященные отдельным заданиям разделяйте заголовками третьего уровня, пробелом и номером задания "### 1.1", "### 1.2", "### 2.1" и т. д. При этом, пожалуйста больше нигде в коде три и больше знака решётки подряд не используйте;
* Не используйте точные пути, все данные закачиваете из интернет-ссылок (например, `read_csv("интернет_ссылка")`)
* фрагменты кода, посвященные конкретным заданиям должны выводить ответ в консоль.

Календарь можно скачать [в формате `.csv`](https://raw.githubusercontent.com/agricolamz/2019_data_analysis_for_linguists/master/data_analysis_calendar.csv) и импортировать в Google Calendar, MS Outlook и т. п.

```{r, echo = FALSE, message=FALSE}
library(tidyverse)
library(lubridate)
library(timevis)
df <- read_csv("data_analysis_calendar.csv")
df %>% 
  mutate(`Start Date` = dmy(`Start Date`),
         id = 1:n(),
         Subject = str_replace_all(Subject, "DA ", ""),
         Subject = str_replace_all(Subject, "class ", ""),
         link = str_replace_all(Subject, " deadline", ""),
         Subject = paste0("<a href = 'https://agricolamz.github.io/2019_data_analysis_for_linguists/",
           str_replace_all(link, " ", "_"),
           ".html'>",
           Subject,
           "</a> <br>",
           wday(`Start Date`, label = TRUE),
           " ",
           day(`Start Date`),
           ".",
           month(`Start Date`))) %>% 
  select("start" = "Start Date", "content" = "Subject") %>% 
  timevis()
```

